【裁判字號】    98,訴,2809
【裁判日期】    980916
【裁判案由】    偽造有價證券
【裁判全文】
臺灣臺中地方法院刑事判決              98年度訴字第2809號
公  訴  人  臺灣彰化地方法院檢察署檢察官
被      告  乙○○
                  （現於臺灣臺中女子監獄另案執行中）
選任辯護人  賈俊益律師（法律扶助律師）
上列被告因偽造有價證券案件，經檢察官提起公訴（臺灣彰化地
方法院檢察署97年度調偵字第245 號），並由臺灣彰化地方法院
判決管轄錯誤移送前來（臺灣彰化地方法院98年度訴字第417號
），本院判決如下：
    主    文
乙○○意圖供行使之用，而偽造有價證券，處有期徒刑壹年陸月
。如附表所示偽造之支票壹紙沒收。
    犯罪事實
一、乙○○於民國96年5 月18日前一星期左右（起訴書誤載為96
    年中旬某日），在臺中市○○路某不詳餐廳，向友人丙○○
    借得票號UC0000000 、發票日95年12月5 日、票面金額新台
    幣（下同）405,000 元、付款人華南商業銀行信維分行（支
    票帳戶為丙○○所申請），惟丙○○未及蓋用印章而發票行
    為尚未完成之支票1 紙。又乙○○明知其所持有「甲○○」
    之印章1 枚，係94年間因乙○○欲辦理離婚之贍養費事宜及
    戶籍遷徙相關手續時，經甲○○同意乙○○自行刻印，且授
    權其蓋用於上開手續所需之文件上，不得另作他用，竟基於
    意圖供行使之用而偽造有價證券及意圖為自己不法所有之犯
    意，為邀約乙○○出資參與投資，乃佯稱欲提供支票以供擔
    保，使丁○○不疑有他，先於96年5 月18日，在彰化縣彰化
    市○○路郵局將投資款項現金180,000 元交付乙○○，乙○○旋於翌日（同年5 月19日），在上開臺中市○○路租屋處
    ，逾越授權範圍蓋用「甲○○」之印章於上開向丙○○借得
    之支票發票人欄而偽造如附表所示之支票，復於同年5 月20
    日，在同上租屋處，交付該偽造支票予丁○○，足以生損害
    於甲○○、丁○○及丙○○。
二、案經丁○○訴由彰化縣警察局鹿港分局報告臺灣彰化地方法
    院檢察署檢察官偵查起訴。
    理    由
壹、證據能力部分：
一、按被告以外之人於偵查中向檢察官所為陳述，除顯有不可信
    之情況者外，得為證據，刑事訴訟法第159 條之1 第2 項定
    有明文。查證人即丙○○、甲○○於偵查中經具結而為證述
    ，被告及辯護人均未爭執（復同意作為證據，見本院卷第16
    頁），本院亦查無上開證述有何顯不可信之情況，故上開證
    人於偵查中之證述，自有證據能力。
二、查其餘以下所引用被告以外之人於審判外之言詞或書面陳述
    ，而不符合刑事訴訟法第159 條之1 至第159 條之4 之規定
    者，業經本院於審理時當庭提示而為合法之調查，公訴人、
    被告及辯護人於本院審理時均同意作為證據，本院復審酌前
    開證據作成或取得之狀況，並無非法或不當取證之情事，且
    亦無顯不可信之情況，故認為適當而均得以作為證據，依刑
    事訴訟法第159 條之5 第1 項規定，均具有證據能力，先予
    敘明。
貳、實體部分：
一、上開犯罪事實，業據被告於本院審理時坦承不諱，核與證人
    丙○○、甲○○於偵查中、證人丁○○於本院審理中證稱情
    節相符（見核交字卷第16-17 頁、本院卷第15頁、16頁反面
    ），並有如附表所示偽造之支票1 紙在卷可稽（見警卷第6
    頁），是被告之自白應與事實相符，堪予採信。綜上，本案
    事證明確，被告前開犯行洵堪認定，應依法論科。
二、按刑法上之偽造有價證券罪，以無權簽發之人冒用他人名義
    簽發者，即行成立。凡未經授權或逾越授權之範圍，而以他
    人名義擅為簽發支票者，即與未受委任，擅權制作無異，均
    屬無權制作，而無解於偽造有價證券之罪責；又行使偽造有
    價證券，以取得票面價值之對價，固不另論詐欺罪，但如以
    偽造之有價證券供作擔保或作為新債清償而借款，則其借款
    之行為，為行使有價證券以外之另一行為，應論以詐欺罪（
    最高法院75年度台上字第2619號、87年度台上字第1784號判
    決要旨參照）。被告逾越授權範圍，蓋用「甲○○」之印章
    於其向丙○○所借得之支票發票人欄而偽造該支票，復持該
    偽造之支票供擔保而向丁○○詐得投資款項，核其所為，係
    犯刑法第201 條第1 項之偽造有價證券罪、刑法第339 條第
    1 項之詐欺取財罪。被告逾越授權範圍蓋用「甲○○」印章
    之行為，屬偽造有價證券之部分行為；其偽造有價證券後復
    持以行使，行使之低度行為應為偽造之高度行為所吸收，均
    不另論罪。又按刑法上一行為而觸犯數罪名之想像競合犯存
    在之目的，在於避免對於同一不法要素予以過度評價，其所
    謂「同一行為」係指所實行者為完全或局部同一之行為而言
    。因此刑法修正刪除牽連犯之規定後，於修正前原認屬於方
    法目的或原因結果之不同犯罪，其間果有實行之行為完全或
    局部同一之情形，應得依想像競合犯論擬（最高法院97年度
    台上字第3494號判決意旨參照）。查被告偽造支票，復交付
    偽造之支票予他人供擔保而詐取款項，刑法修正前應論以方
    法、目的之牽連犯關係（最高法院91年度台上字第6737號判
    決參照），惟現行刑法已廢除牽連犯規定，然上開行為具有
    局部同一之情形，揆諸前揭說明，其所犯偽造有價證券及欺
    取財罪，應論以想像競合犯，均從一重論以偽造有價證券罪
    處斷。再被告所犯詐欺取財罪部分，雖未據起訴，然與起訴
    部分具有想像競合犯之裁判上一罪關係，本院自應併予審理
    。復按刑法第59條規定犯罪之情狀可憫恕者，得酌量減輕其
    刑，其所謂「犯罪之情狀」，與同法第57條規定科刑時應審
    酌之一切情狀，並非有截然不同之領域，於裁判上酌減其刑
    時，應就犯罪一切情狀（包括第57條所列舉之10款事項），
    予以全盤考量，審酌其犯罪有無可憫恕之事由（即有無特殊
    之原因與環境，在客觀上足以引起一般同情，以及宣告法定
    低度刑，是否猶嫌過重等等），以為判斷（最高法院95年度
    台上字第6157號判決意旨參照）。查偽造有價證券罪為最輕
    本刑三年以上有期徒刑之罪，考其立法意旨在維護市場秩序
    ，保障交易信用，然本件被告偽造之支票僅有1 張，且係供
    擔保使用，而所偽造支票之面額亦非甚鉅，尚未對於市場交
    易秩序造成重大危害，又被告業與告訴人丁○○成立調解，
    有彰化縣彰化市調解委員會調解書附卷可參（見調偵字卷第
    7 頁），且丁○○於本院審理中復陳稱：伊願意原諒被告，
    請求對其從輕量刑等語（見本院卷第15頁反面），而證人甲○○於偵查中亦證稱願意原諒被告等語（見核交字卷第22
    頁），至被害人丙○○則未曾表示追究被告之意，是本院衡
    酌全案犯罪情節，認為若處被告法定最低度刑責，仍嫌過重
    ，客觀上足以引起一般之同情，爰依刑法第59條之規定，酌
    予減輕其刑。爰審酌被告於本案行為時尚無前科（其另犯之
    偽造有價證券案件，係經本院於98年1 月23日始為科刑判決
    ，有卷附刑案資料查註記錄表、臺灣高等法院被告前案記錄
    表可參），貪圖一時私利，逾越授權蓋用「甲○○」印章於
    其向丙○○借得之支票上而加以偽造，復持之交付告訴人丁○○，使其誤信支票為真正可供擔保而交付投資款項，致甲○○、丙○○及丁○○分別受有信用及財產上損害，惟衡酌
    本件惡性並非重大，且被告犯後已與告訴人成立調解，亦其
    他2 名被害人亦不再追究業如前述，其已知悔悟、坦承犯行
    ，犯後態度尚佳等一切情狀，量處如主文所示之刑。末查，
    附表所示之支票1 紙，係偽造之有價證券，爰依刑法第205
    條規定宣告沒收（至被告逾越授權蓋用「甲○○」印章所生
    之印文，非屬偽造，本不得予以沒收，附此敘明）。
據上論斷，應依刑事訴訟法第299 條第1 項前段，刑法第201 條
第1 項、第339 條第1 項、第55條、第59條、第205 條，刑法施
行法第1 條之1 ，判決如主文。
本案經檢察官戊○○到庭執行職務。
中    華    民    國    98    年    9     月    16    日
                  刑事第十二庭  審判長法  官  楊文廣
                                      法  官  周玉蘭
                                      法  官  劉敏芳
以上正本證明與原本無異。
如不服本判決應於收受判決後10日內向本院提出上訴書狀，並應
敘述具體理由。其未敘述上訴理由者，應於上訴期間屆滿後20日
內向本院補提理由書（均須按他造當事人之人數附繕本）「切勿
逕送上級法院」。
告訴人或被害人對於判決如有不服具備理由請求檢察官上訴者，
其上訴期間之計算係以檢察官收受判決正本之日期為準。
                                      書記官  陳錫威
中    華    民    國    98    年    9     月    16    日
附表
┌─────┬────┬───────┬──────┬─────────┐
│票     號 │發 票 日│面額（新台幣）│ 票載發票人 │付     款     人  │
├─────┼────┼───────┼──────┼─────────┤
│UC0000000 │95年12月│  405,000元   │「甲○○」  │華南商業銀行信維分│
│          │5 日    │              │            │行（支票帳戶係徐玉│
│          │        │              │            │娟所開設）        │
└─────┴────┴───────┴──────┴─────────┘
附錄本案論罪科刑法條
刑法第201條第1項
意圖供行使之用，而偽造、變造公債票、公司股票或其他有價證
券者，處3 年以上10年以下有期徒刑，得併科3 千元以下罰金。
刑法第339條第1項
意圖為自己或第三人不法之所有，以詐術使人將本人或第三人之
物交付者，處5 年以下有期徒刑、拘役或科或併科1 千元以下罰
金。


司法院資訊處製作；財團法人民間司法改革基金會備份。
